最高法院民事判決　　　　　　一○○年度台上字第一三四九號
上　訴　人　林瓊梅
訴訟代理人　桂梅君律師
被 上訴 人　劉桔甄
訴訟代理人　林月雪律師
上列當事人間請求返還不當得利事件，上訴人對於中華民國一○
○年三月八日台灣高等法院第二審判決（九十九年度上字第七九
九號），提起上訴，本院判決如下：
    主  文
原判決關於駁回上訴人之上訴及該訴訟費用部分廢棄，發回台灣
高等法院。
    理  由
本件上訴人主張：伊於民國九十六年三月二十二日訴請與夫吳家
全離婚，業經台灣板橋地方法院以九十六年度婚字第五二○號判
決准許，並命吳家全應給付伊剩餘財產差額新台幣（下同）一百
七十二萬八千六百七十五元。惟吳家全之財產不足清償，而被上
訴人於九十三年十二月七日所取得坐落新北市○○區○○段一六
六地號土地應有部分四三二○分之七○○（價值約八百三十五萬
餘元，下稱系爭土地），係吳家全所贈，伊依民法第一千零三十
條之三第二項規定，得請求被上訴人於其所受利益內返還上開金
額等情。爰提起反訴，求為命被上訴人給付一百七十二萬八千六
百七十五元，並加計法定遲延利息之判決（未繫屬本院者，不予
贅敘）。
被上訴人則以：伊與吳家全生有二子女，均由伊撫養，吳家全將
系爭土地贈伊，係以該地出租之收益扶養子女，並非無償，且係
履行道德上之義務，無民法第一千零三十條之三第二項規定之適
用等語，資為抗辯。
原審維持第一審所為上訴人敗訴之判決，駁回其上訴，係以：上
訴人業經法院於九十九年一月二十一日判准其與夫吳家全離婚，
吳家全應給付其剩餘財產差額一百七十二萬八千六百七十五元確
定。吳家全雖於與上訴人婚姻關係消滅前五年內將系爭土地贈與
被上訴人，然吳家全之財產，尚有坐落新北市樹林區○○○段五
四八、五四八之一○地號土地應有部分各萬分之二一○，及其上
門牌為新北市○○區○○街八四巷二五之三號五樓房屋（下稱樹
林房地），該房地經鑑價，價值為三百五十萬二千零九十四元（
扣除土地增值稅後淨值），已足清償上訴人所得請求吳家全給付
之上開剩餘財產差額。從而，上訴人依民法第一千零三十條之三
第二項規定，請求被上訴人給付一百七十二萬八千六百七十五元
及其利息，洵非正當，不應准許等詞，為其判斷之基礎。
惟查上訴人於事實審主張：吳家全雖有請求他姐姐將不動產（即
樹林房地）回復吳家全名義，但扣除借款後，沒有什麼價值等語
，並提出其上記載吳家全稱樹林房地尚有三百餘萬抵押債務之民
事判決乙件為證（見一審卷第一五四頁背面、第一八二頁）。則
樹林房地價值三百五十萬二千零九十四元，為原審認定之事實，
倘上訴人上開主張可採，於扣除抵押債務後，該樹林房地是否足
償吳家全應付上訴人之剩餘財產差額，即非無疑。原審就此未詳
加審究，遽依前揭理由為上訴人敗訴之判決，不無可議。上訴論
旨，指摘原判決駁回其上訴部分違背法令，求予廢棄，非無理由
。
據上論結，本件上訴為有理由。依民事訴訟法第四百七十七條第
一項、第四百七十八條第二項，判決如主文。
中    華    民    國  一○○  年    八    月   十八   日
                      最高法院民事第四庭
                          審判長法官  劉  福  來  
                                法官  陳  重  瑜  
                                法官  吳  麗  女  
                                法官  鄭  雅  萍  
                                法官  王  仁  貴  
本件正本證明與原本無異
                                      書  記  官  
中    華    民    國  一○○  年    八    月   三十   日
                                                      K